【裁判字號】    97,交聲,29
【裁判日期】    970321
【裁判案由】    聲明異議
【裁判全文】
臺灣屏東地方法院交通事件裁定          97年度交聲字第29號
原處分機關  交通部公路總局高雄區監理所屏東監理站
異  議  人
即受處分人  甲○○
上列異議人因違反道路交通管理處罰條例案件，不服交通部公路
總局高雄區監理所屏東監理站民國97年1 月21日所為之屏監違字
第裁82-V00000000號處分，聲明異議，本院裁定如下：
    主  文
異議駁回。
    理  由
一、原處分意旨略以：異議人即受處分人甲○○民國96年12月17
    日11時31分許，騎乘車牌號碼858-CDB 號重型機車，行經屏
    東縣屏東市○○路與公裕街口時，因闖紅燈（紅燈直行），
    為屏東縣政府警察局屏東分局海豐派出所警員攔停製單舉發
    ，爰依道路交通管理處罰條例第53條第1 項之規定，裁處罰
    鍰新臺幣（下同）1,800 元，逾期不繳者，自97年4 月23日
    起罰鍰4,500 元，並依同條例第63條第1 項第3 款之規定，
    記違規點數3 點等語。
二、異議人則以：伊騎乘上開重型機車於96年12月17日（異議人
    誤載為23日）11時31分行經屏東市○○路與公裕街口時，只
    看到廣東路與公裕街152 巷巷口有紅綠燈號誌，且廣東路與
    公裕街口之紅綠燈號誌與廣東路與公裕街152 巷巷口之紅綠
    燈號誌相隔不到15公尺，致伊因距離過近而無法辨識有二個
    交通號誌，原處分機關認伊闖紅燈直行，依道路交通管理處
    罰條例第53條第1 項之規定，裁處伊罰鍰1,800 元，並依同
    條例第63條第1 項第3 款規定，記違規點數3 點，顯有未當
    ，爰依法聲明異議云云。
三、按汽車駕駛人，行經有燈光號誌管制之交岔路口闖紅燈者，
    處新臺幣1,800 元以上5,400 元以下罰鍰，道路交通管理處
    罰條例第53條定有明文；又汽車駕駛人駕駛汽車違反道路交
    通管理處罰條例第53條第1 項規定者，並記違規點數3 點，
    同條例第63條第1 項第3 款亦規定甚明。
四、經查：
  (一)異議人騎乘上開重型機車於上述時、地行經有燈光號誌管制
    之交岔路口闖紅燈之違規情事，有屏東縣政府警察局屏警交
    字第V00000000 號舉發違反交通管理事件通知單（下稱舉發
    單）在卷可按，且為異議人所不爭執，是異議人行經屏東市
    ○○街152 巷與廣東路路口紅燈直行之違規事實，堪以認定
    。又自本院向屏東縣政府警察局屏東分局函調本件違規地點
    即廣東路與公裕街152 巷巷口之遠、近距離路況照片觀之（
    見本院卷第23-25 頁），系爭路段路旁雖有招牌，惟紅綠燈
    號誌之架設仍突出於路旁建築物之招牌甚多，在上開路口與
    廣東路與公裕街152 巷巷口之紅綠燈號誌並未因路旁之招牌
    或其他障礙物所遮蔽，是異議人所辯，顯非可採。
  (二)又上開二個路口之紅綠燈號誌雖距離非遙，然汽機車駕駛人
    駕駛汽機車上路時，本應負有行車之注意義務，況上開系爭
    路口之紅綠燈號誌採雙面及雙向號誌，亦即駕駛人行經該路
    段時，除了可以清楚看到己身行走車道紅綠燈號誌外，亦可
    目視對向車道並與己向車道一致之紅綠燈號誌，藉以提醒駕
    駛人於行經有燈光號誌管制之交岔路口應隨時注意本身車道
    紅綠燈號誌之變化。再者，當時警員執行交通稽查勤務，天
    氣晴朗、路口號誌運作正常，異議人於上述時、地闖紅燈直
    行，經警攔停製單舉發，舉發單並由異議人當場簽領在案，
    此有屏東縣警察局屏東分局97年1 月8 日第0970000799號函
    文、上開舉發通知單各1 紙在卷可證（見本院卷第7 、9 頁
    ）。故異議人上開所辯，係卸責之詞，均非可採。
  (三)再按行政機關所設置之標線、號誌均為公權力措施而對外直
    接發生法律效果之單方行政行為，除有當然無效之情形者外
    ，相對人理應遵守該行政處分；又行政處分之相對人或利害
    關係人有正當理由認為該行政處分為無效時，得請求處分機
    關確認之，此可參照行政程序法第113 條之規定。異議人辯
    稱係因交通標誌設置距離過近，致無法辨識相鄰之號誌云云
    ，惟依前揭說明可知：異議人如認公權力措施之設置有重大
    瑕疵或不當之情形，可循正當法律途徑請求確認其效力，但
    在無公示情形足徵其為無效之前，對於該處分之不特定之相
    對人本均有受其拘束之義務。故承上所述，在該設施之設置
    仍為有效之行政處分時，凡於該道路之使用人自均須遵守該
    交通規則，本件異議人既已就上開違規事實自承不諱，且領
    有駕駛執照，對於交通安全規則應知悉甚詳，卻於紅燈時，
    駕駛車輛直行，顯有違背上開道路交通管理處罰條例第53條
    之規定；又參酌道路交通管理處罰條例第1 條之規定：「為
    加強道路交通管理，維護交通秩序，確保交通安全，制定本
    條例。」，是每一位用路人均應遵守相關道路交通之規定，
    以維護交通秩序、確保交通安全，異議人就其應遵守之法律
    義務應無推諉之詞。因此，不得因異議人本身未注意紅綠燈
    號誌而遽以否定違規事實而卸免其責。
五、綜上所述，本件異議人確有於上開路口闖紅燈直行之違規事
    實。從而，原處分機關援引道路交通管理處罰條例第53條第
    1 項之規定及同條例第63條裁處異議人應繳納罰款1,800 元
    ，並記違規點數3點 ，核無違誤，本件異議為無理由，應予
    駁回。
六、依道路交通案件處理辦法第19條，裁定如主文。
中    華    民    國    97    年    3     月    21    日
                    交通法庭    法  官  陳海寧
以上正本證明與原本無異。
如不服本裁定應於收受送達後五日內向本院提出抗告書狀敘述抗
告之理由抗告於臺灣高等法院高雄分院。
中    華    民    國    97    年    4     月    9     日
                                書記官  馮得弟


司法院資訊處製作；財團法人民間司法改革基金會備份。
